最高法院刑事判決　　　　　　　　　 110年度台上字第3094號
上　訴　人　臺灣高等檢察署檢察官蘇佩鈺
被　　　告　林健鈺


上列上訴人因被告違反毒品危害防制條例等罪案件，不服臺灣高
等法院中華民國109年9月16日第二審判決（109年度上訴字第234
0號，起訴案號：臺灣士林地方檢察署108年度偵字第9285、1016
7號），提起上訴，本院判決如下：
    主  文
上訴駁回。
    理  由
一、按刑事訴訟法第377 條規定，上訴於第三審法院，非以判決
    違背法令為理由，不得為之。是提起第三審上訴，應以原判
    決違背法令為理由，係屬法定要件。如果上訴理由書狀並未
    依據卷內訴訟資料，具體指摘原判決不適用何種法則或如何
    適用不當，或所指摘原判決違法情事，顯與法律規定得為第
    三審上訴理由之違法情形，不相適合時，均應認其上訴為違
    背法律上之程式，予以駁回。
二、本件原審審理結果，認定被告林健鈺有其事實欄所載違反懲
    治走私條例、毒品危害防制條例各犯行明確，因而維持第一
    審部分依想像競合犯，從一重論處被告犯走私罪刑、製造第
    二級毒品罪刑、販賣第二級毒品 3罪刑（製造、販賣毒品各
    罪均量處有期徒刑）及沒收銷燬、沒收（追徵）之宣告，並
    為附條件緩刑之判決，駁回檢察官在第二審之上訴，已載敘
    其調查證據之結果及憑以認定各該犯罪事實之心證理由，有
    卷存資料可資覆按。
三、上訴意旨略以：被告私運大麻種子進入國內，進而栽種、製
    造、販賣大麻，賺取不法利益及助長毒品流通，客觀上難謂
    有足以引起一般人同情之特殊環境或狀況，不符刑法第59條
    要件，且其他相類案件，並未諭知緩刑，原審所為宣告刑、
    執行刑及緩刑所附條件顯然過輕，裁量有違公平、比例原則
    ，並有適用法則不當、理由不備之違法；被告私運進口之大
    麻種子，屬違禁物，應依法宣告沒收，縱認前揭大麻種子已
    經栽種，事實上不能沒收，仍應依刑法第38條第4 項追徵其
    價額，原判決未宣告沒收、追徵，復未說明理由，自屬違法
    。
四、刑之量定，係實體法上賦予法院得依職權自由裁量之事項，
    苟已以行為人之責任為基礎，並斟酌刑法第57條各款所列情
    狀，在法定刑度內，酌量科刑，無偏執一端，致明顯失出失
    入情形，即不得任意指摘為違法，以為第三審上訴之理由。
    又應否依刑法第59條酌量減輕其刑，事實審法院本屬有權斟
    酌決定，如從行為人之客觀犯行與主觀惡性2 者加以考量，
    認有顯可憫恕之處，予以宣告法定最低刑度猶嫌過重者，即
    非不得酌減其刑。至於法院是否宣告緩刑，有其自由裁量之
    職權，而基於尊重法院裁量之專屬性，對其裁量宜採取較低
    之審查密度，祇須行為人符合刑法第74條第1 項所定之條件
    ，法院斟酌情形，認為以暫不執行為適當者，即得宣告緩刑
    ，與行為人犯罪情節是否重大，有否坦認犯行，並無絕對必
    然之關聯性，倘事實審法院對於適用刑法第59條及第74條第
    1 項之規定，未有逾越法律之規定，或恣意濫用其權限，即
    不得任意指摘為違法，以為適法之第三審上訴理由。
  ㈠原判決就被告所犯製造、販賣第二級毒品犯行部分，已載敘
    審酌被告以水耕方式製造毒品大麻規模、數量非鉅，相較大
    規模栽種或跨國製毒者之嚴重危害社會之情節，惡性尚非重
    大難赦，又販賣之對象同一，係在分享舊識友人及從中賺取
    些許利潤，販賣數量及獲利非多，且尚未足額收取，與販毒
    中、大盤毒梟之情節有別，惡性亦非重大不赦，依其客觀犯
    行與主觀惡性等犯罪情狀為觀察，如何足認有顯可憫恕之處
    ，乃適用刑法第59條酌減其刑等情，於理由內闡述明確，核
    屬事實審法院量刑裁酌之職權行使，於法難謂有違。
  ㈡原判決就被告所犯上揭各罪，已說明係綜合審酌刑法第57條
    科刑等一切情狀，部分依毒品危害防制條例第17條第 2項及
    刑法第59條規定，減輕及遞減其刑後，在罪責原則下適正行
    使其量刑之裁量權，維持第一審所示各罪宣告刑及執行刑之
    量定，核其量定之刑罰，已兼顧相關有利與不利之科刑資料
    ，客觀上並未逾越法定刑度或範圍，亦與罪刑相當原則無悖
    ，難認有濫用其裁量權限之違法情形，復敘明就被告之犯罪
    情節、動機、素行、犯後態度、科刑輕重及有無再犯之虞等
    事項為合併觀察，認其經此科刑教訓，應知警惕，信無再犯
    之虞，所受之宣告刑，如何合於刑法第74條第1項第1款所定
    以暫不執行為適當之條件，爰諭知緩刑5 年，期間併付保護
    管束及課予負擔（提供240 小時義務勞務）等情理由甚詳，
    另就檢察官第二審上訴意旨指摘不應依刑法第59條酌減其刑
    及宣告緩刑不當等語為無理由，併於理由內論述明白，經核
    於法亦無不合。
  ㈢至於他案被告因所犯情節或量刑審酌條件有別，基於個案拘
    束原則，自不得比附援引他案被告之量刑執為原判決有違背
    法令之論據。檢察官上訴意旨猶執他案量刑情形，就法院前
    述量刑裁量權之適法行使，依憑主觀意見，任意指摘違法，
    尚非適法之上訴第三審理由。
五、沒收標的按其性質，依刑法第38條第1、2項、第38條之1 第
    1 項前段規定，可分為違禁物、供犯罪所用、犯罪預備之物
    、犯罪所生之物及犯罪所得等項。沒收標的為違禁物時，因
    違禁物本身具社會危害性，重在除去，倘已能證明滅失或不
    存在者，即無諭知沒收必要，亦無追徵價額替代措施之問題
    ，此觀刑法第38條第4 項規定即明。又大麻種子雖非第二級
    毒品，惟依毒品危害防制條例第14條第 4項規定禁止持有，
    仍屬違禁物，其宣告沒收與否自應適用違禁物沒收之相關規
    定，且無追徵價額問題。依原判決所確認之事實，以被告私
    運大麻種子6顆入境後，已持以栽種而成功育成大麻植株2株
    ，並採收其花、葉，製成毒品大麻花、大麻葉，其餘4 顆大
    麻種子因未發芽經丟棄滅失，因認大麻植株為大麻種子發育
    而來，大麻種子 6顆已有滅失不存在情形，僅就大麻花、大
    麻葉及大麻植株部分為沒收（銷燬）諭知，而未併就大麻種
    子為沒收、追徵之宣告，乃事實審法院依其調查之結果所為
    之認定，於法並無不合。上訴意旨指摘原判決此部分未諭知
    沒收、追徵違法，同非適法之第三審上訴理由。
六、檢察官其餘上訴意旨，無非係置原判決已明白論斷之事項，
    或單純就前述量刑裁量權之合法行使，徒以自己說詞，任意
    指為違法，難謂已符合首揭法定上訴要件，應認其此部分之
    上訴為不合法律上之程式，予以駁回。又上開得上訴第三審
    之私運管制物品進口罪部分之上訴，既從程序上予以駁回，
    則與之有裁判上一罪關係之意圖供栽種之用而運輸大麻種子
    罪部分之上訴，係相同於第一審論以毒品危害防制條例第13
    條第2項之罪，核屬刑事訴訟法第376條第1項第1款所列不得
    上訴於第三審法院之案件，自亦無從為實體上之審判，應併
    從程序上駁回。
據上論結，應依刑事訴訟法第395條前段，判決如主文。
中    華    民    國   111    年    3     月    2     日
                  刑事第九庭審判長法  官  段  景  榕  
                                  法  官  鄧  振  球  
                                  法  官  楊  力  進  
                                  法  官  宋  松  璟  
                                  法  官  汪  梅  芬  
本件正本證明與原本無異
                                  書記官
中    華    民    國   111    年    3     月    7     日